臺灣高等法院民事判決　　　　　　　　 93年度重上字第487號
上　訴　人　乙○○
　　　　　　甲○○
共　　　同
訴訟代理人　林玟岑律師
被 上訴 人　嘉翔建設股份有限公司
法定代理人　林雨生
訴訟代理人　張立業律師
複 代理 人　王世豪律師
上列當事人間請求侵權行為損害賠償等事件，上訴人對於中華民
國93年8月12日臺灣臺北地方法院93年度訴字第914號第一審判決
提起上訴，並為訴之追加，本院於94年3月8日言詞辯論終結，判
決如下：
    主      文
上訴及追加之訴均駁回。
第二審及追加訴訟費用由上訴人負擔。
    事實及理由
甲、程序方面：
按於第二審為訴之變更、追加或提起反訴，非經他造同意，不得
為之。但民事訴訟法第255條第1項第2款至第6款情形，不在此限
，同法第446條第1項定有明文。上訴人乙○○、甲○○於原審依
序請求被上訴人給付新臺幣（下同）500萬元、100萬元，及依序
自民國93年3月2日、93年7 月20日起加計法定遲延利息；於本院
依序請求被上訴人給付1,600萬元、1,700萬元，及均自94年3月9
日加計法定遲延利息，核屬民事訴訟法第255條第1 項第2款「擴
張（本金部分）或減縮（利息部分）應受判決事項之聲明」，揆
諸前開說明，係屬合法，應予准許。
乙、得心證之理由：
一上訴人起訴主張：被上訴人於83年間登記之負責人為林景惠，
  惟實際負責人係魏錦輝。魏錦輝因被上訴人興建雲頂大樓資金
  短缺，向上訴人乙○○借款，並同意將被上訴人所有坐落臺北
  市○○區○○段3 小段3至9地號土地上雲頂大樓（工地建號81
  年757號）22樓C、D 兩戶（完工後建號為第2273、2274，下稱
  系爭建物）起造人變更為伊2 人，做為伊等債權之擔保，俟清
  償借款後，無條件變更回被上訴人。被上訴人嗣於83年10月7
  日依約將系爭建物起造人名義變更為伊等，詎於84年4月15 日
  未得伊等同意，擅自將系爭建物起造人名義變更為訴外人林煥
  忠（林景惠之弟），致伊等債權失其擔保，受有巨大之損失。
  被上訴人應依公司法第23 條、民法第188條之規定，與其負責
  人林景惠及受僱人魏錦輝負連帶賠償責任，縱伊等請求權罹於
  時效，被上訴人亦應依民法第197條第2項規定將因侵權行為所
  得之利益返還伊等。系爭建物於87年7月3日出售予訴外人周清
  隆，每戶暫以500萬 元計算其價值，爰依上開規定，求為命被
  上訴人依序給付上訴人乙○○、甲○○500萬元、100萬元，及
  依序自93年3月2日、93年7 月20日起加計法定遲延利息之判決
  。
  被上訴人則以：否認魏錦輝為伊之實際負責人、魏錦輝盜用上
  訴人之印章變更起造人等事實，亦否認上訴人提出股權轉讓協
  議書之真正；就侵權行為損害賠償部分，為時效抗辯等語，資
  為抗辯。
二原審駁回上訴人之請求及假執行之聲請，上訴人提起上訴，並
  據周清隆之證言，認系爭建物22樓之1（C 戶）、22樓（D戶）
  之價值依序為1,600萬元、1,700萬元，而為訴之追加，聲明：
  (一)原判決廢棄。
  (二)被上訴人應給付上訴人乙○○1,600萬元及自94年3 月9日起
    至清償日止，按週年利率5%計算之利息。
  (三)被上訴人應給付上訴人甲○○1,700萬元及自94年3 月9日起
    至清償日止，按週年利率5%計算之利息。
  被上訴人對於上訴人之上訴及追加之訴則聲明：上訴及追加之
  訴均駁回。
三上訴人主張前揭被上訴人未得其等同意，擅自於84年4 月15日
  將系爭建物起造人名義由上訴人等變更為林煥忠之事實，固提
  出承諾書、83年10月7日及84年4月15日之建照執照變更申請書
  、被上訴人變更登記事項卡（原審原證1 -5、證物外放）等件
  為證。
  (一)上訴人係主張被上訴人之負責人林景惠及受僱人魏錦輝於84
    年4 月15日執行被上訴人公司變更起造人名義之職務時，竟
    利用被上訴人持有上訴人等印章之便，未經上訴人等之同意
    ，即擅自盜蓋上開印章於變更起造人名義申請書附表上，將
    上訴人之起造人名義變更為時任被上訴人負責人林景惠之弟
    林煥忠，即係侵害上訴人等第一次登記之申請權，造成上訴
    人等喪失不動產所有權之損害，被上訴人依公司法第23條及
    民法第188 條之規定，應與其負責人林景惠及其受僱人魏錦
    輝連帶負損害賠償之責，於本院就民法第188 條部分，重申
    被上訴人應與受僱人魏錦輝負連帶損害賠償責任云云（原審
    卷第55頁背面、本院卷第18頁背面、第85、86頁正面、）。
  (二)按公司法第23條固規定：「公司負責人對於公司業務之執行
    ，如有違反法令致他人受有損害時，對他人應與公司負連帶
    賠償之責」；民法第188條第1項亦規定：「受僱人因執行職
    務，不法侵害他人之權利者，由僱用人與行為人連帶負損害
    賠償責任」，然均以「公司負責人對於公司業務之執行，如
    有違反法令致他人受有損害」或「受僱人因執行職務，不法
    侵害他人之權利」為前提。又「當事人主張於己有利之事實
    者，就其事實有舉證之責任」民事訴訟法第277條第1項定有
    明文。而私人之印章，由自己使用為常態，被人盜用為變態
    ，主張變態事實之當事人，自應就此印章被盜用之事實負舉
    證之責任。
  (三)上訴人就前開未得其等同意，擅自將系爭建物起造人名義由
    上訴人等變更為林煥忠之「侵權行為人」，無論係於原審主
    張之林景惠（原審卷第24頁－「侵權行為人是84年4 月15日
    的負責人林景惠」）或於本院主張之魏錦輝（本院卷第18頁
    背面、第85、86頁正面），所指侵權行為均係指未得上訴人
    等之同意，擅自盜蓋上訴人之印章於變更起造人名義申請書
    附表上。經查84年4月15 日之建照執照變更申請書附表（原
    證3 ）22樓C、D兩戶變更前起造人乙○○、甲○○之印文與
    83年10月7日建照執照變更申請書附表（原證2）22樓C、D兩
    戶變更後起造人乙○○、甲○○之印文完全相同。即上訴人
    亦僅爭執被上訴人或林景惠或魏錦輝盜用或盜蓋上訴人之印
    章，從未爭執印文之真正，而上訴人迄未舉證證明被上訴人
    或林景惠或魏錦輝盜用或盜蓋上訴人之印章，依民事訴訟法
    第358條第1項「私文書經本人或其代理人簽名、蓋章或按指
    印或有法院或公證人之認證者，推定為真正」之規定，前揭
    84年4 月15日建照執照變更申請書及其附表即應推定為真正
    。被上訴人抗辯其據此推定為真正之建照執照變更申請書及
    其附表，將系爭建物起造人名義由上訴人等變更為林煥忠，
    其負責人林景惠無何違反法令致上訴人受有損害，上訴人所
    指其受僱人魏錦輝亦無因執行職務不法侵害上訴人等權利之
    可言，已非無據。
  (四)證人黃珊珊雖於原審到場證稱：「（後來是否發生起造人名
    義又被變更為他人？）好像是。我們稱呼乙○○為詹媽媽，
    有一段時間他很生氣，他進來直接找魏總經理，兩人講話聲
    音很大聲，幾乎是在吵架」、「（吵架之後情形？）我有聽
    他們說起造人名義這些。好像有簽文件，因為魏總經理要我
    拿文件出來影印留底，後來詹媽媽拿了文件才離開。以前詹
    媽媽也常來，但是因為簽文件那一次，吵了很大聲，所以我
    才注意到，那次花了大概半天時間處理這件事」、「（提示
    原證6及原證12？）證6我不記得了，但原證12應該是」、「
    （原證12，證人有仔細看過內容嗎，為何確定是當天簽的？
    ）因為一般總經理寫承諾書後來不會再加字，但是這份文件
    倒數第4行『嘉翔0000000』不是總經理的字跡，不過 PS 以
    下的文字是總經理的字跡」（原審卷第65 -67頁），僅係上
    訴人乙○○於其就系爭建物起造人名義變更為林煥忠後之反
    應，惟上訴人乙○○取走文件（原證12之協議書）後即離開
    ，黃珊珊上開證言無由證明魏錦輝盜用上訴人印章之事實，
    自難作為有利於上訴人認定之依據。
  (五)依上開黃珊珊之證言，參酌原證12之協議書係於84年8月7日
    書立，依卷附使用執照存根（86 年度使字第381號〔原審附
    件1 〕）、系爭建物異動索引（原審原證13）所載，系爭建
    物於86年12月18日完成第1 次登記（保存登記），上訴人早
    於84年8月7日書立前揭協議書時知悉系爭建物起造人名義已
    由上訴人變更為他人，乃遲至93年2 月20日方起訴主張被上
    訴人應與其受僱人連帶負賠償責任，已逾民法第197條第1項
    前段「因侵權行為所生之損害賠償請求權，自請求權人知有
    損害及賠償義務人時起，2 年間不行使而消滅」之時效期間
    ，被上訴人為時效抗辯，依同法第144條第1項「時效完成後
    ，債務人得拒絕給付」之規定，得拒絕給付，上訴人乙○○
    、甲○○依民法第188條之規定，依序請求被上訴人給付
    1,600萬元、1,700萬元及均自94年3月9日加計法定遲延利息
    ，亦屬無據。
  (六)上訴人主張被上訴人應依民法第188 條之規定，與魏錦輝負
    連帶賠償責任云云，既經本院認定魏錦輝無因執行職務，不
    法侵害上訴人等之權利之情事，已如前述，自不生民法第
    197條第2項「損害賠償之義務人，因侵權行為受利益，致被
    害人受損害者，於前項時效完成後，仍應依關於不當得利之
    規定，返還其所受之利益於被害人」規定之問題，則上訴人
    主張被上訴人公司因魏錦輝侵權行為受有利益，致上訴人等
    受損害，縱侵權行為損害賠償請求權因時效而消滅，被上訴
    人仍應依關於不當得利之規定，返還其受之利益於上訴人云
    云，依民法第197條第2項之規定，請求被上訴人返其受之利
    益，更無可取。
四綜上所述，上訴人依公司法第23條、民法第188條、第197條第
  2項之規定，請求被上訴人依序給付乙○○、甲○○1,600萬元
  、1,700萬元，及均自94年3月9 日加計法定遲延利息，於法無
  據，應予駁回。原審駁回上訴人之請求（即請求被上訴人依序
  給付乙○○、甲○○500萬元、100萬元本息〔除減縮部分外〕
  ），理由雖有不同，結論則無二致，原判決仍應予以維持，上
  訴意旨指摘原判決不當，求予廢棄，為無理由，其上訴仍應予
  以駁回。上訴人於本院追加部分（即追加請求被上訴人依序給
  付乙○○、甲○○1,100萬元、1,600萬元本息部分），於法無
  據，應併予駁回。
五本件因事證已臻明確，兩造其餘攻擊、防禦方法及所為之立證
  ，與判決之結果不生若何影響，無庸再逐一予以論究，合併敘
  明。
據上論結，本件上訴及追加之訴均為無理由，依民事訴訟法第
449條第2項、第85條第1項前段，判決如主文。
中　　華　　民　　國　　94　　年　　3 　　月　　22　　日
　　　　　　　　　民事第十七庭  審判長法  官  沈方維
                                      法  官  陳金圍
                                      法  官  湯美玉
以上正本係照原本作成。
如不服本判決，應於收受送達後二十日內向本院提出上訴書狀，
其未表明上訴理由者，應於提出上訴後二十日內向本院補提理由
書狀（均須按他造當事人之人數附繕本）上訴時應提出委任律師
或具有律師資格之人之委任狀；委任有律師資格者，另應附具律
師資格證書及釋明委任人與受任人有民事訴訟法第四百六十六條
之一第一項但書或第二項（詳附註）所定關係之釋明文書影本。
中　　華　　民　　國　　94　　年　　3 　　月　　23　　日
                                      書記官  賴淑真
附註：
民事訴訟法第四百六十六條之一（第一項、第二項）：
對於第二審判決上訴，上訴人應委任律師為訴訟代理人。但上訴
人或其他法定代理人具有律師資格者，不在此限。
上訴人之配偶、三親等內之血親、二親等內之姻親，或上訴人為
法人、中央或地方機關時，其所屬專任人員具有律師資格並經法
院認為適當者，亦得為第三審訴訟代理人。
